【裁判字號】    89,易,744
【裁判日期】    890509
【裁判案由】    傷害
【裁判全文】
臺灣板橋地方法院刑事判決                          八十九年度易字第七四四號
    公  訴  人  臺灣板橋地方法院檢察署檢察官
    被      告  丙○○
                乙○○
右列被告因傷害案件，經檢察官提起公訴（八十八年度偵字第一九七七三號），本院
判決如左：
    主  文
丙○○共同傷害人之身體，處有期徒刑月，如易科罰金，以佰元折算壹日。
乙○○共同傷害人之身體，處拘役伍拾日，如易科罰金，以佰元折算壹日。
    事  實
一、乙○○、林文忠、黃美智、許兆安四人共同合夥經營設於臺北縣五股鄉○○路○
    段五六號之「上欣汽車修理廠」，乙○○之兄丙○○則受僱於該修理廠任汽修工
    。因上開「上欣汽車修理廠」拆夥結束營業，黃美智乃夥同成年友人甲○○、丁○○、張子健等人，於民國八十八年八月十七日下午赴上址欲找丙○○等人商談
    拆夥事宜，雙方在上址辦公處所碰面後，一言不合即起爭執，詎丙○○、乙○○
    兄弟二人竟基於傷害人之身體之犯意聯絡，由乙○○持黃美智先前留置於該修理
    廠供為切削水果之菜刀一把推倒丁○○，丙○○則拾起擺放在桌上屬該修理廠合
    夥所有之剪刀一把，朝甲○○、丁○○等人頭部、胸部揮砍，致丁○○受有顏面
    裂傷（額頭傷口長約五公分）、甲○○受有胸部裂傷約一×五公分、顏面部約一
    ×二及一×五公分傷口，陳、周二人乃退出廠外。
二、案經甲○○、丁○○訴由臺北縣警察局蘆洲分局報請台灣板橋地方法院檢察署檢
    察官偵查起訴。
    理  由
一、訊據被告丙○○坦承持剪刀傷人，惟否認有傷害之故意，辯稱：是告訴人等先打
    人，伊才會出手反擊云云；另被告乙○○坦承手持菜刀，惟否認有何推倒告訴人
    丁○○之犯行，辯稱：伊只是要趕他們出去，可能在推擠時，有將丁○○推倒云
    云。然右揭事實，業據告訴人甲○○、丁○○於警訊及偵查中指訴綦詳，並有渠
    二人赴長庚紀念醫院療傷之診斷證明書二份附卷可稽，足認告訴人之指訴應非捏
    造。次按正當防衛之防衛行為須具有「必要性」，亦即其防衛之反擊行為，須出
    於必要，如為防衛自己或他人之權利，該項反擊行為顯然欠缺必要性，非不可排
    除，即不能成立正當防衛，以阻卻違法（參照最高法院七十九年度台上字第三八
    號裁判要旨）。本件被告丙○○所辯告訴人先打人，伊才出手反擊一情，縱屬真
    實，惟告訴人係赤手空拳入廠內，衡情被告並無退避或以家俱阻擋拳毆之可能，
    其捨此不為，竟持利剪揮砍告訴人，使告訴人頭、胸受傷，顯非出於正當防衛之
    意思（逾越必要性），不能論以正當防衛。從而，被告二人所辯均不足採信，本
    件事證明確，被告犯行洵堪認定，應予依法論處。
二、核被告丙○○、乙○○所為，均係犯刑法第二百七十七條第一項之傷害罪，渠二
    人間，有犯意之聯絡及行為之分擔，應依共同正犯論處。又被告二人於一時地實
    施一傷害行為，侵害告訴人甲○○、丁○○二人之身體法益，觸犯二相同之罪名
    ，為想像競合犯，應從一重行處斷。爰審酌告訴人所受傷害之程度、被告犯罪動
    機、目的、手段、犯後態度、暨被告丙○○曾因詐欺案件經本院於八十七年八月
    六日判處有期徒刑六月、緩刑三年確定（參卷附刑案紀錄簡覆表），於緩刑中猶
    不知戒惕等一切情狀，分別量處如主文所示之刑，並均諭知易科罰金之折算標準
    ，以示懲儆。至被告犯罪所用剪刀、菜刀各一把，因屬上開合夥及黃美智所有之
    物，此據被告供明，爰不予宣告沒收。
據上論斷，應依刑事訴訟法第二百九十九條第一項前段，刑法第二十八條、第二百七
十七條第一項、第五十五條、第四十一條，罰金罰鍰提高標準條例第一條前段、第二
條，判決如主文。
本案經檢察官高智美到庭執行職務
中      華      民      國    八十九    年      五      月      九      日
                                   台灣板橋地方法院刑事第三庭
                                       法  官   陳財旺
右正本證明與原本無異。
如不服本判決，應於判決送達後十日內向本院提出上訴狀 (應附繕本) ，上訴於
臺灣高等法院。
                                        書記官  李德霞
中      華      民      國      八十九      年    五    月      十      日
附錄本案論罪科刑法條：
刑法第二百七十七條
傷害人之身體或健康者，處三年以下有期徒刑，拘役或一千元以下罰金。
犯前項之罪，因而致人於死者，處無期徒或七年以上有期徒刑，致重傷者，處三年以
上、十年以下有期徒刑。


司法院資訊處製作；財團法人民間司法改革基金會備份。
